臺灣臺北地方法院民事判決　　　　　　　93年度訴字第1059號
原　　　告　南山人壽保險股份有限公司
法定代理人　丁○○
訴訟代理人　己○○
　　　　　　戊○○
被　　　告　乙○○原名林志平.
上列當事人間侵權行為損害賠償事件，經本院刑事庭移送前來，
本院於民國94年6月9日言詞辯論終結，判決如下：
    主  文
被告應給付原告新臺幣肆拾柒萬肆仟壹佰柒拾伍元，及自民國九
十二年八月廿日起至清償日止，按年息百分之五計算之利息。
訴訟費用由被告負擔。
本判決於原告以新臺幣元壹拾伍萬捌仟元供擔保後，得假執行，
但被告如假執行程序實施前，預以新臺幣肆拾柒萬肆仟壹佰柒拾
伍元為原告供擔保，得免為假執行。
    事實及理由
一、本件原告主張：被告係原告業務員，其自民國89年起陸續挪
    用原告保戶庚○○、張進添等人所繳之保費及貸款還款新臺
    幣（下同）686,995元（詳如附表所示），按原告保戶繳納
    者係委託被告繳入原告款項，其竟不法侵占入己，原告自得
    請求被告賠償其損害。又被告保留原告公積金有212,820 元
    ，經扣除後，仍應賠償原告474,175元損害金，爰依民法第
    184條第1項前段規定，請求被告賠償前開損害及法定遲延利
    息等語。求為判決：被告應給付原告474,175元，及自起訴
    狀繕本送達翌日即92年8月20日起至清償日止，按年息5% 計
    算之利息。
二、被告則以：其確實侵占原告保戶即訴外人張榮鴻、甲○○保
    費27,339元、123,700元，合計151,039元（見本院94年6月9
    日言詞辯論筆錄），但原告主張侵占其尚侵占其他款項，則
    非事實，其中原告主張(一)侵占訴外人即原告保戶甲○○、黃
    麗娟夫婦之249,656元，係其向甲○○等成立金錢借貸，並
    非侵占原告款項，被告為向甲○○等借款，並將面額250,00
    0元支票一紙，背書轉讓甲○○收執，兩造間確成立借貸，
    而非侵占至明；(二)侵占訴外人即原告保戶庚○○之40,000元
    ，實亦其向庚○○借貸之款項，至縱其嗣後未依約繳回原告
    公司，亦屬民事債務不履行，非屬侵占。(三)侵占訴外人即原
    告保戶張進添及其家屬370,000元部分，亦為其向張進添家
    人所貸貸，非屬侵占等語置辯，求為判決：駁回原告之訴。
三、查本件原告主張被告於前開時期，不法侵占原告保戶保費乙
    節，業據其提出本院92年度易字第1079號及台灣高等法院93
    年度上易字第594號刑事判決書各一件在卷足參，本院觀之
    前開刑事判決書事實欄均明確認定被告於前開時期不法侵占
    原告保戶張榮鴻、甲○○保費27 27,339元、123,700元，合
    計151,039元無訛，復為被告所不爭，是原告主張被告侵占
    原告保戶保費151,039元範圍內，應為有據。本件厥有爭執
    者，乃被告是否另侵占其他如附表所示原告公司保戶之保費
    及貸款還款686,995元（詳如附表所示）？經查原告主張被
    告尚侵占前開款項，有其提出之庚○○出具之聲明書、被告
    89年1月12日出具之暫時收據、甲○○出具之聲明書、同意
    書、張進添、張陳梨雲、丙○○、張淑敏、張淑貞出具之同
    意書在卷足稽，復經證人丙○○、庚○○、甲○○到院結證
    屬實，被告復自承其確向附表所示之原告公司保戶收取如附
    表載之保費無訛，僅抗辯其均向其等借款云云，惟非但為證
    人丙○○、庚○○、甲○○否認在卷，且被告亦自承其當初
    均以收取保費名義向上開原告公司保戶收取款項，其有收取
    上開保戶保費之職責等語（見本院94年6月9日言詞辯論筆錄
    ，按被告為原告公司之業務員，並收取上開保戶保費之責，
    核其身分應屬原告之履行輔助人，從而，附表所示之原告公
    司保戶交付保費予被告時，已生給付保費效力，自無從再對
    前開款項為處分，是姑不論附表所示之保戶是否同意將該款
    項借與被告，被告均不得挪用前開款項。而被告復不爭執其
    迄今未將前開款項交還公司，從而，原告主張被告不法侵占
    上開款項，並受有損害乙節，即為可採。
四、綜上，原告主張其因被告前開不法行為，受有474,175元之
    損害，應為有據；被告抗辯其係向附表所示之人借款，僅應
    對附表所示之人負債務不履行之責云云，應無可採，從而，
    原告本於民法第184條第1項前段規定，請求被告賠償前開損
    害474,175元，及自起訴狀繕本送達翌日即92年8月20日起至
    清償日止，按年息5%計算之利息，即為有理由，應予准許。
五、因本案事證已臻明確，兩造其餘主張陳述及所提之證據，均
    毋庸再予審酌，附此敘明。
六、兩造陳明願供擔保，聲請宣告假執行或免為假執行，經核並
    無不合，爰各酌定相當之擔保金額，一併准許之。
據上論結，本件原告之訴為有理由，依民事訴訟法第78條、第
390條第2項、第392條，判決如主文。
中　　華　　民　　國　　94　　年　　7 　　月　　8　　日
                    民事第五庭法　    官　賴劍毅
以上正本係照原本作成
如對本判決上訴，須於判決送達後20日內向本院提出上訴狀
中　　華　　民　　國　　94　　年　　7 　　月　　11　　日
                  　　　　　　法院書記官　吳芳玉
附註：
民事訴訟法第392條
法院得宣告非經原告預供擔保，不得為假執行。
法院得依聲請或依職權，宣告被告預供擔保，或將請求標的物提
存而免為假執行。
依前項規定預供擔保或提存而免為假執行，應於執行標的物拍定
、變賣或物之交付前為之。
